【裁判字號】    98,交聲,174
【裁判日期】    980527
【裁判案由】    違反道路交通管理處罰條例聲明異議
【裁判全文】
臺灣臺北地方法院交通事件裁定
原處分機關  臺北市交通事件裁決所
異  議  人
即受處分人  甲○○
上列異議人即受處分人因違反道路交通管理處罰條例案件，對於
臺北市交通事件裁決所於民國97年12月1 日所為之北市裁催字第
裁22─AEX199652 號處分（原處分案號：臺北市政府警察局北市
警交字第AEX199652 號舉發違反道路交通管理事件通知單）聲明
異議，本院裁定如下：
    主  文
異議駁回。
    理  由
一、按機慢車兩段式左轉標誌，係用以告示左轉汽缸總排氣量未
    滿五百五十立方公分機器腳踏車或慢車駕駛人應遵照號誌指
    示，在號誌顯示允許直行時先行駛至右前方路口之左轉待轉
    區等待左轉，俟該方向號誌顯示允許直行後，再行續駛，以
    兩段方式完成左轉；且該標誌設於實施機慢車兩段式左轉路
    口附近顯明之處，並配合劃設機慢車左轉待轉區標線；另機
    器腳踏車行駛至交岔路口，其轉彎應依標誌或標線之規定行
    駛，此道路交通標誌標線號誌設置規則第65條第1 項、道路
    交通安全規則第99條第2 項前段分別定有明文。又汽車駕駛
    人轉彎時，不依標誌、標線、號誌指示者，處新臺幣（下同
    ）600 元以上1,800 元以下罰鍰，並記違規點數1 點，道路
    交通管理處罰條例第48條第1 項2 款、第63條第1 項第1 款
    分別定有明文。另按汽車駕駛人轉彎時，不依標誌、標線、
    號誌指示者，經掣單舉發後，逾舉發通知單上所載應到案日
    期60日以上聽候裁決者，經主管機關調查後仍認定其有違規
    行為者，依違反道路交通管理事件統一裁罰基準及處理細則
    第44條第1 項及違反道路交通管理事件統一裁罰基準表之規
    定，應對該行為人處以1,800 元之罰鍰。
二、原處分意旨略以：異議人即受處分人甲○○於民國97年8 月
    9 日17時40分許，騎乘車牌號碼：AWV —347 號重型機車，
    行經臺北市○○區○○路3 段與民權東路口時，因「機車未
    依規定兩段式左轉」違規，遭臺北市政府警察局警員舉發，
    並填製北市警交字第AEX199652 號通知單。嗣經原處分機關
    依道路交通管理處罰條例第48條第1 項第2 款、第63條第1
    項第1 款（漏列第1 款）規定，違反道路交通管理事件統一
    裁罰基準及處理細則第43條、第44條、第67條規定裁處異議
    人罰鍰新壹幣（下同）1,800 元，並記違規點數1 點。
三、聲明異議意旨略以：伊於97年8 月9 日17時40分許，騎乘車
    牌號碼：AWV —347 號重型機車，行經臺北市○○區○○路
    3 段與民權東路口時，遭警員欄停舉發不依標誌、標線號誌
    指示行車，並開出罰單要伊簽收。惟伊並無不依標誌、標線
    號誌指示行車之情事，故對警員表示異議並拒絕簽收，並請
    該警員將罰單寄送至伊駕照上所載地址，而該警員當時已同
    意將罰單寄送予伊，然伊迄今仍未收到，致使伊無法針對該
    罰單提出申訴自救，僅可針對裁決書聲明異議，造成伊權益
    受損，為此聲明異議及請求撤銷原處分。
四、經查：
  (一)異議人於97年8 月9 日17時40分許，騎乘車牌號碼：AWV —
    347 號重型機車，行經臺北市○○區○○路3 段與民權東路
    口時，因機車未依規定兩段式左轉之行為，遭警製單舉發乙
    節，業據證人即舉發本件交通違規事件之警員乙○○於98年
    2 月16日本院訊問時證稱明確，復有臺北市政府警察局97年
    8 月9 日北市警交字第AEX199652 號舉發違反道路交通管理
    事件通知單1 份、現場圖1 張及卷附現場照片4 張在卷可稽
    。
  (二)雖異議人以前揭情詞置辯。惟查：依證人乙○○於本院訊問
    時證稱：當天97年8 月9 日15點至18點伊在執行巡邏勤務，
    當時只有伊一個人開警車行經民權東路6 段與金湖路口，伊
    看到異議人騎機車從康寧路3 段左轉民權東路6 段，該路口
    是要兩段式左轉，異議人並未依規定兩段式左轉，伊才舉發
    異議人。伊從後照鏡看到異議人沒有兩段式左轉，現場十字
    路口是一個大圓環，伊距離該圓環很近，伊當時是行走在金
    湖路的叉路上，因為伊要右轉民權東路，就走該叉路，直接
    右轉民權東路等語明確（見本院98年2 月16日訊問筆錄第2
    頁），而證人乙○○當時為依法值勤之警員，復與異議人無
    任何仇隙，衡諸常情，證人乙○○殊無設詞誣陷異議人，而
    致己身陷於偽證重罪危險之必要。再觀諸卷附現場照片與證
    人乙○○所繪製之現場圖，本案路口已清楚設置兩段式左轉
    之指示標誌告示牌，且以證人乙○○所在舉發之位置，應可
    清楚觀覽該路口車輛行進之狀況，再參以證人乙○○證稱伊
    視力正常、舉發當天天氣晴朗、視距良好等情（見本院98
    年2月16日訊問筆錄第3頁），證人乙○○當不致於有誤認之
    情事發生，是證人乙○○所為之前揭證言，應屬確實，堪予
    採信。異議人確實有於前開時、地，騎乘機車有未依規定兩
    段式左轉之情事，甚為明確。異議人辯稱伊無騎乘前揭機車
    有未依規定兩段式左轉情事云云，自不足採信。
  (三)異議人另辯稱：伊拒絕簽收罰單後，警員有同意將會寄送罰
    單予伊，然伊迄今均未收到，致使伊無法針對該罰單提出申
    訴自救，僅可針對裁決書聲明異議，造成伊權益受損云云。
    惟按對於違反道路交通管理處罰條例之行為，當場舉發者，
    應填記駕駛人或行為人姓名、性別、出生年月日、地址、身
    分證統一號碼及車主姓名、地址、車牌號碼、車輛種類，被
    查獲之駕駛人或行為人為受處分人時，應於填記通知後將通
    知聯交付該駕駛人或行為人簽名或蓋章收受之，拒絕簽章者
    ，仍應將通知聯交付該駕駛人或行為人收受，並記明其事由
    及交付之時間；拒絕收受者，應告知其應到案時間及處所，
    並記明事由與告知事項，視為已收受，此為違反道路交通管
    理事件統一裁罰基準及處理細則第11條第1 項第1 款所明定
    。查異議人拒絕簽收舉發通知單通知聯之事實，業據證人乙
    ○○到庭結證稱：舉發當時異議人拒簽、拒收，當時伊跟異
    議人說繳納的時間、地點。伊是跟異議人說監理站會寄給異
    議人，伊並沒有說要寄紅單給異議人等語明確（見本院98
    年2 月16日訊問筆錄第3 頁），核與舉發通知單「收受通知
    聯者簽章」一欄記載「拒簽收已告知繳納日期及地點」等字
    樣相符，參以證人乙○○為執勤警員，受有專業訓練，於執
    行舉發交通違規勤務過程中，若遇有受舉發人拒簽名、收受
    舉發通知單時，理當會例行性於舉發通知單上註記事由外，
    並告知應到案時間及處所等事項，是本院認證人乙○○於異
    議人拒簽、拒收舉發通知單時，應有告知異議人應到案時間
    及處所，本件有關拒絕收受之程序，已符合前揭違反道路交
    通管理事件統一裁罰基準及處理細則之規定，視為異議人已
    收受，無庸再行寄送，是異議人所辯警員同意會寄送罰單予
    伊云云，誠屬推諉之詞，不足採信。
五、綜上所述，原處分機關以異議人確有未依機慢車兩段左轉標
    誌指示，違規左轉，依道路交通管理處罰條例第48條第1 項
    第2 款、第63條第1 項第1 款（漏列第1 款）規定，裁處異
    議人罰鍰1,800 元，並記違規點數1 點，於法並無不合。異
    議人仍執前詞而聲明異議，指摘原處分不當，非有理由，應
    予駁回。
據上論斷，應依道路交通管理處罰條例第87條第2 項、道路交通
案件處理辦法第19條，裁定如主文。
中    華    民    國    98    年    5     月    27    日
                              臺灣臺北地方法院交通法庭
                                      法  官  賴淑美
以上正本證明與原本無異。
如不服本裁定，應於裁定送達後5 日內向本院提出抗告狀。
                                      書記官  許翠燕
中    華    民    國    98    年    6     月    2     日


司法院資訊處製作；財團法人民間司法改革基金會備份。
